【裁判字號】    92,交聲,1207
【裁判日期】    921231
【裁判案由】    交管條例聲異
【裁判全文】
臺灣板橋地方法院交通事件裁定                  九十二年度交聲字第一二○七號
    原處分機關  交通部公路總局臺北區監理所
    異  議  人  甲○○
    即受處分人
右列異議人即受處分人因違反道路交通管理處罰條例案件，不服原處分機關於中華民
國九十二年七月九日所為之裁決處分（裁決書案號：北監自裁字第裁四○－Ａ000
00000號），聲明異議，本院裁定如左：
        主  文
原處分撤銷。
甲○○汽車駕駛人，行經有燈光號誌管制之交岔路口闖紅燈，處罰鍰新臺幣貳仟柒佰
元，並記違規點數參點。
        理  由
一、聲明異議意旨略以：異議人即受處分人甲○○於民國（下同）九十二年四月十八
    日中午十二時十三分許，駕駛其所有之車牌號碼三Ｇ－五八一○號自用小客車，
    沿臺北市○○路由南往北方向行駛，行經中華路、貴陽街路口時，在上開有燈光
    號誌管制之交岔路口闖紅燈，經自動照相儀器拍得違規照片後，由臺北市政府警
    察局交通警察大隊（下稱原舉發機關）警員逕行掣單舉發；惟異議人當時並非闖
    紅燈，而係因上開路口號誌故障，前方其他交岔路口之燈號已變換二次，而該處
    之號誌竟仍顯示紅燈未變換，且上開路口東西向號誌亦同為紅燈，顯然異常，此
    觀諸採證照片內異議人前方亦有其他汽車通過，且貴陽街由東往西方向之機車亦
    在原處停等紅燈遲未起步即明；異議人因發現號誌故障，始與其他車輛一起通過
    上開路口，並非刻意闖紅燈，自不應受罰；經異議人提出申訴後，原處分機關仍
    以異議人違規事證明確，而予裁罰之處分，爰依法聲明異議云云。
二、按汽車駕駛人，行經有燈光號誌管制之交岔路口闖紅燈者，處新臺幣（下同）一
    千八百元以上五千四百元以下罰鍰，並記違規點數三點，道路交通管理處罰條例
    第五十三條、第六十三條第一項第三款分別定有明文。
三、經查：本件異議人即受處分人甲○○於九十二年四月十八日中午十二時十三分許
    ，駕駛其所有之車牌號碼三Ｇ－五八一○號自用小客車，沿臺北市○○路由南往
    北方向行駛，行經中華路、貴陽街路口時，在上開有燈光號誌管制之交岔路口闖
    紅燈，經自動照相儀器拍得違規照片後，由原舉發機關警員逕行掣單舉發等事實
    ，有原舉發機關所掣發之北市警交大字第Ａ00000000號舉發違反道路交
    通管理事件通知單影本一紙、採證照片二幀等附卷可稽；而觀諸上開採證照片二
    幀，其中第一張照片（即當日十二時十三分二十三秒時所攝得）顯示該路口燈光
    號誌已轉為紅燈時，異議人前揭車輛之後輪尚未通過停止線，而第二張照片（即
    當日十二時十三分二十四秒時所攝得）則顯示該路口燈光號誌仍為紅燈時，異議
    人前開車輛已然通過路口；是依上開採證照片所示，異議人確有駕車闖越紅燈之
    行為，實毫無疑義。異議人雖辯稱：當時係因該路口號誌故障，前方其他路口之
    號誌已變換二次，該處號誌仍停留在紅燈，伊發現紅綠燈故障，始與其他車輛一
    起通過云云；惟查，異議人之車輛通過上開違規地點之交岔路口處時，其車速為
    時速四十八公里，已趨近於該路段最高速限之時速五十公里，此有前述第二張採
    證照片上方所顯示之數據資料可稽，倘異議人原本確係於該處停等紅燈，待發現
    號誌故障後，始行通過該路口，實難想像其於甫起步通過該路口之短短數十公尺
    距離內，即能自靜止狀態直接加速至時速四十八公里之高速，此實非一般自用小
    客車所能達成，亦足見異議人之車輛於通過該路口前，即持續處於行駛中之狀態
    。再者，倘如異議人所言，其停等紅燈之時間，前方其他交岔路口之號誌已變換
    二次，則其停等時間顯長達二分鐘以上，以該時段、該路段之交通流量而言，必
    已有為數不少之車輛陸續在異議人之後駛至上開路口停等紅燈；然觀諸卷附之採
    證照片二幀，異議人之車輛係最後一台通過該路口停止線之車輛，其車後方道路
    全屬淨空，並無其他車輛尾隨通過，此顯與異議人所辯情節相悖。尤其，本院依
    職權向臺北市交通管制工程處函詢當時上開路口處之燈光號誌有無故障之情形，
    經該機關函復以：「經查前揭地點九十二年四月十八日本處並未接獲任何故障通
    報，亦無維修紀錄」等語，此有臺北市交通管制工程處九十二年十月二十九日北
    市交工程字第○九二三三二九六○○○號函在卷足憑，益徵異議人所辯該路口號
    誌發生故障云云，委無足採甚明。至異議人另辯稱：採證照片顯示其車輛前方尚
    有其他數輛汽車一同通過上開路口，且該路口東西向機車亦同時在停等紅燈並未
    起步，足證該處號誌確有異常之情云云；惟查，依卷附採證照片所顯示，該路口
    號誌亮起紅燈時，僅異議人之車輛尚未通過停止線，其前方之數輛汽車均早已通
    過停止線，難認係與異議人之車輛「一同」闖越紅燈者；而當時貴陽街由東往西
    方向之機車亦未起步，容係因斯時正值該交岔路口之「全紅時段」（道路交通標
    誌標線號誌設置規則第二百三十一條第一項第二款規定參照），各方向車輛均不
    得通行之故，亦難逕認係號誌故障所致；從而，異議人此部分所辯，亦不足為對
    其有利之認定，併予敘明。綜上所述，異議人前揭所辯，均無足採，其駕車行經
    有燈光號誌管制之交岔路口闖紅燈之違規事實，堪以認定。
四、原處分機關以異議人違規事證明確，依道路交通管理處罰條例第五十三條規定，
    裁處異議人罰鍰二千七百元，固非無據；惟查，違反上開條文規定者，除依該條
    本文之規定處以罰鍰外，並應依同條例第六十三條第一項第三款規定，記違規點
    數三點，此已詳前述；原處分機關就異議人上開違規行為，僅依道路交通管理處
    罰條例第五十三條（裁決書贅載第一項）規定裁處罰鍰，漏未依同條例第六十三
    條之規定記違規點數，自有未洽；本件異議人之異議雖無理由，然原處分既有前
    揭瑕疵，自應由本院撤銷原處分，自為裁罰如主文第二項所示，以資適法。
據上論斷，應依道路交通案件處理辦法第二十條，裁定如主文。
中    華    民    國      九十二      年      十二      月    三十一    日
                                  臺灣板橋地方法院交通法庭
                                      法  官  劉景宜
右正本證明與原本無異。
如不服本裁定，應於送達後五日內，向本院提出抗告狀。
                                      書記官  劉育君
中    華    民    國      九十三      年        一      月      二      日


司法院資訊處製作；財團法人民間司法改革基金會備份。
